【裁判字號】    95,聲判,26
【裁判日期】    950915
【裁判案由】    聲請交付審判
【裁判全文】
臺灣桃園地方法院刑事裁定              95年度聲判字第26號
聲  請  人  乙○○
代  理  人  袁岳衡律師
被      告  甲○○
上列被告因違反醫師法等案件，聲請人不服臺灣高等法院檢察署
檢察長駁回再議之處分（95年度上聲議字第2389號），聲請交付
審判，本院裁定如下：
    主  文
聲請駁回。
    理  由
一、聲請交付審判意旨略以：
  (一)被告甲○○係財團法人林口長庚醫院（下稱長庚醫院）胃腸
    肝膽科醫生，為從事業務之人；告訴人乙○○之父親蔡錦，
    於民國92年9 月10日因吐血及解黑便至長庚醫院住院，並接
    受胃鏡、藥物及一般內科保守性治療，於同年月16日至19日
    住進加護病房接受插管治療，同年月19日再度轉至普通病房
    繼續接受治療，同年月30日再次發現解黑便，遂接受胃鏡檢
    查及食道靜脈瘤結紮，同年10 月1日蔡錦開始出現急性腎衰
    竭，同年月8 日開始出現意識不清，被告甲○○應注意當時
    病患應即時進行洗腎之治療，竟疏未注意，未給予洗腎之治
    療，任其自生自滅，蔡錦之家屬不得已遂於92年10月12日為
    蔡錦辦理出院欲轉至台中光田綜合醫院加護病房，在轉診過
    程中，因出現血壓過低，故緊急送至壢新醫院接受心肺復甦
    術救治，仍不治死亡。
  (二)蔡錦於92年10月6 日下午開始陷入昏迷，家屬陪待在側，被
    告則推三阻四，於92年10月7 日誣指死者為肝性腦病變，又
    於92年10月8 日誣指死者肝癌已經很嚴重縱使洗腎也沒有用
    ，但為何在長庚醫院林口分院醫大樓5 樓，胃腸肝膽科的加
    護病房中，皆有病患在洗腎？洗腎之目的在促進患者之血液
    正常運作，不致使患者腎衰竭。「醫事審議議委員會之鑑定
    書」推斷92年10月8 日即使洗腎亦無助於病情之改善，但為
    何不在92年10月6 日死者陷入昏迷時就予洗腎，死者尚有生
    存之機會，被告判斷錯誤又不予作緊急救治，該鑑定書竟官
    官相護稱：「未洗腎與其死亡無關」之論述，告訴人自難接
    受。且刑法第15條第1 、2 項分別明文規定：「對於犯罪結
    果之發生，法律上有防止之義務，能防止而不防止者，與因
    積極行為發生結果者同。」、「因自己行為致有發生犯罪結
    果之危險者，負防止其發生之義務。」。基於上述，被告自
    應負刑法第276 條第2 項業務過失致死之刑事責任，為此聲
    請交付審判等語。
二、按告訴人不服上級法院檢察署檢察長或檢察總長認再議為無
    理由而駁回之處分者，得於接受處分書後10日內委任律師提
    出理由狀，向該管第一審法院聲請交付審判；法院認為交付
    審判之聲請不合法或無理由者，應駁回之，刑事訴訟法第
    285 條之1 、第258條之3第2項前段分別定有明文。
三、本件告訴人以被告涉嫌刑法第276 條第2 項業務過失致死罪
    嫌向臺灣桃園地方法院檢察署提出告訴，經該署檢察官於95
    年3 月31日以94年度偵字第920 號不起訴處分書予以不起訴
    處分後，告訴人不服聲請再議，經臺灣高等法院檢察署檢察
    長於95年6 月8 日以95年度上聲議字第2389號處分書駁回再
    議，並於95年6 月23日送達告訴人，告訴人乃於95年6 月30
    日委任律師提出理由狀向本院聲請交付審判等情，業經本院
    依職權調取臺灣桃園地方法院檢察署94年度偵字第920 號卷
    、臺灣高等法院院檢察署95年度上聲議字第2389號卷核閱無
    誤，故本件聲請交付審判程序合於前揭規定，合先敘明。
四、惟按刑事訴訟法第258 條之1 規定，告訴人得向法院聲請交
    付審判，此係對於檢察官不起訴或緩起訴裁量權制衡之一種
    外部監督機制，此時，法院僅在就檢察官所為不起訴或緩起
    訴之處分是否正確加以審查，以防止檢察機關濫權。依此立
    法精神，同法第258 條之3 第3 項規定：法院就交付審判之
    聲請為裁定前，得為必要之調查等語，其所謂得為必要之調
    查，係指調查證據之範圍應以偵查中曾顯現者為限，不可就
    新提出之證據再為調查，亦不可蒐集偵查卷以外之證據，否
    則將與刑事訴訟法第260 條之再行起訴規定混淆不清（參照
    臺灣高等法院91年4 月25日刑庭會議法律問題研討意見）。
    又法院於審查交付審判之聲請有無理由時，除認為告訴人所
    指摘不利被告之事證未經檢察機關詳為調查或斟酌，或不起
    訴處分書所載理由違背經驗法則、論理法則或其他證據法則
    者外，不宜率予交付審判（參照法院辦理刑事訴訟案件應行
    注意事項第118 項）。至上開所謂告訴人所指摘不利被告之
    事證未經檢察機關詳為調查，係指告訴人所提出請求調查之
    證據，檢察官未予調查，且若經調查，即足以動搖原偵查檢
    察官事實之認定及處分之決定，倘調查結果，尚不足以動搖
    原事實之認定及處分之決定者，仍不能率予交付審判。
五、經查：
  (一)本件告訴人告訴意旨略以：被告甲○○係財團法人林口長庚
    醫院（下稱長庚醫院）胃腸肝膽科醫生，為從事業務之人；
    告訴人乙○○之父親蔡錦，於民國92年9 月10日因吐血及解
    黑便至長庚醫院住院，並接受胃鏡、藥物及一般內科保守性
    治療，於同年月16日至19日住進加護病房接受插管治療，同
    年月19日再度轉至普通病房繼續接受治療，同年月30日再次
    發現解黑便，遂接受胃鏡檢查及食道靜脈瘤結紮，同年10月
1   日蔡錦開始出現急性腎衰竭，同年月8 日開始出現意識不清，
    被告甲○○應注意當時病患應即時進行洗腎之治療，竟疏未
    注意，未給予洗腎之治療，蔡錦之家屬遂於92年10月12日為
    蔡錦辦理出院欲轉至台中光田綜合醫院加護病房，在轉診過
    程中，因出現血壓過低，故緊急送至壢新醫院接受心肺復甦
    術救治，仍不治死亡。因認被告涉犯刑法第276 條第2 項之
    罪嫌云云。
  (二)本件原檢察官偵查結果（臺灣桃園地方法院檢察署檢察官94
    年度偵字第920 號不起訴處分書）以：1.被告固坦承於上揭
    、地醫治蔡錦之事實，惟堅決否認其有上揭業務過失致人於
    死之犯行，辯稱：「92年10月8 日當天，蔡錦因為肝癌、肝
    硬化已經併發多重器官衰竭，我是自己判斷多重器官衰竭的
    狀況下，血壓、心跳不穩定，如果洗腎可能休克當場死亡，
    所以我決定蔡錦當時狀況不適宜洗腎，事後我有經照會腎臟
    科主治醫師田亞中，他支持我的看法。」等語。經查，本件
    經將被告診療死者之程序及醫療病理記錄等相關資料依職權
    送行政院衛生署醫事審議委員會鑑定結果為：「（一）從病
    人於長庚紀念醫院林口分院住院過程中之病程記錄及護理記
    錄顯示，其主要入院診斷為上腸胃道出血、肝硬化、肝癌（
    偵查卷93年他字第232 號，P71 ～P87 、P136～193） 等現
    象；因此，如此重症病人，其於92年10月8 日即使洗腎，亦
    無助於病情之改善，故未洗腎與其死亡無關。（二）一般血
    液透析或腹模透析治療對存活率並沒有幫助。本案之醫療決
    策程序，應由主治醫師視病人當時病況並與家屬充分溝通後
    ，由腸胃科或腎臟科醫師皆可為病人作最佳之治療決定。本
    案符合一般醫療程序。此有行政院衛生署函送之醫事審議委
    員會鑑定書1 份可稽。2.是依上開鑑定結果觀之，本件被告
    係具有專業知識醫師，其依專業之經驗判斷，認病人於斯時
    洗腎恐會危急生命，而未給予洗腎之治療，要難認有過失之
    責任。3.再者，依醫事審議委員會之鑑定意見，亦認蔡錦之
    死亡結果與被告未進行洗腎之治療行為間並無因果關係，是
    以要難論被告業務過失致人於死之罪責。4.此外，復查無其
    他積極證據，足認被告有上開犯行，揆諸首揭法條及判例要
    旨，應為被告有利之認定，其罪嫌認尚有不足。
  (三)聲請人聲請再議意旨略以：被告在已知告訴人之父急性腎衰
    竭並陷入昏迷時，卻因循苟且，推諉肝性腦病與癌症，此等
    行徑怎可謂無遺棄故意？又被告既表示：一般血液透析或腹
    膜透析治療對存活率並沒有幫助，那為何加護病房皆有患者
    在洗腎？等語。所為認事用法，自屬率斷，難招折服，而指
    原不起訴處分不當云云。
  (四)臺灣高等法院檢察長維持原檢察官所為不起訴處分，並以：
    1.被告以：「92年10月8 日當天，蔡錦為肝癌、肝硬化已經
    併發多重器官衰竭，我是自己判斷多重器官衰竭的狀況下，
    血壓、心跳不穩定，如果洗腎可能休克當場死亡，所以我決
    定蔡錦當時狀況不適宜洗腎，事後我有經照會腎臟科主治醫
    師田亞中，他支持我的看法。」等語置辯。且上開事實亦經
    行政院衛生署醫事審議委員會審認在案，其鑑定結果為：「
    （一）從病人於長庚紀念醫院林口分院住院過程中之病程記
    錄及護理記錄顯示，其主要入院診斷為上腸胃道出血、肝硬
    化、肝癌（偵查卷93年他字第232 號，P71 ～P87 、P136～
    193） 等現象；因此，如此重症病人，其於92年10月8 日即
    使洗腎，亦無助於病情之改善，故未洗腎與其死亡無關。
    （二）一般血液透析或腹模透析治療對存活率並沒有幫助。
    本案之醫療決策程序，應由主治醫師視病人當時病況並與家
    屬充分溝通後，由腸胃科或腎臟科醫師皆可為病人作最佳之
    治療決定。本案符合一般醫療程序。2.此外，復查無其他積
    極證據足資證明被告有何業務過失致死犯行，聲請人所執各
    節，均屬臆測之詞，且非本案爭點，均非可採，其再議之聲
    請為無理由而駁回再議之聲請。
  (五)前開不起訴處分及駁回再議理由暨事證，業經本院調閱前開
    卷證查核屬實，雖聲請人聲請交付審判稱：蔡錦於92年10月
    6 日下午開始陷入昏迷，家屬陪待在側，被告則推三阻四，
    於92年10月7 日誣指死者為肝性腦變病，又於92年10月8 日
    誣指死者肝癌已經很嚴重縱使洗腎也沒有用，但為何在長庚
    醫院林口分院醫大樓5 樓，胃腸肝膽科的加護病房中，皆有
    病患在洗腎？洗腎之目的在促進患者之血液正常運作，不致
    使患者腎竭。「醫事審議議委員會之鑑定書」推斷92年10月
    8 日即使洗腎亦無助於病情之改善，但為何不在92年10月6
    日死者陷入昏迷時就予洗腎，死者尚有生存之機會，被告判
    斷錯誤又不予作緊急救治該鑑定書竟官官相護稱：「未洗腎
    與其死亡無關」之論述，告訴人自難接受等語。然本案於偵
    查中業經送行政院衛生者醫事審議委員會鑑定，乃係經告訴
    人及被告雙方同意，且前揭醫事審議委員會是根據桃園地方
    法院檢察署93年度他字第232 號卷、94年度偵字第920 號卷
    內全部卷證，包含蔡錦之病歷資料在內，且以案情概要為：
    1.蔡錦於92年9 月1 日因吐血及解黑便3 天至長庚醫院林口
    分院住院；原告過往病史包括酒精性及C 型肝炎誘發之肝硬
    化，並合併有腹水及食道靜脈瘤出血，另外，右葉肝癌已接
    受靜脈栓塞之治療。2.病人住院後接受胃、藥物及一般內科
    保守性治療。9 月19日再度轉至普通病房繼續接受治療。9
    月30日次發現解黑便，於是又再度接受胃鏡檢查及食道靜脈
    瘤結紮。10月1 日病人開始出現急性腎衰竭，肌酐酸8.2mg/
    dl（正常值為1mg/dl）被懷疑是肝腎症候群。10月8 日出現
    意識不清，疑佾肝性腦病變。10月9 日血壓偏低。10月10日
    會診腎臟科醫師，評估是否需要洗腎，腎臟科醫師建議病患
    應接受洗腎，但需要轉至加護病房，之後於10月12日病人家
    屬辦理自動出院，欲轉至台中光田綜合醫院加護病房，但在
    轉診至醫院過程中，病人出現血壓過低，故緊急送至壢新醫
    院接受心肺復甦術救治，而於該醫院死亡等情，為依其醫療
    專業知識而為鑑定判斷結果認（一）從病人於長庚紀念醫院
    林口分院住院過程中之病程記錄及護理記錄顯示，其主要入
    院診斷為上腸胃道出血、肝硬化、肝癌（偵察卷宗93年他字
    第232 號，P71 ～P87 、P136～193） 等現象；因此，如此
    重症病人，其於92年10月8 日即使洗腎，亦無助於病情之改
    善，故未洗腎與其死亡無關。（二）一般血液透析或腹模透
    析治療對存活率並沒有幫助。本案之醫療決策程序，應由主
    治醫師視病人當時病況並與家屬充分溝通後，由腸胃科或腎
    臟科醫師皆可為病人作最佳之治療決定。本案符合一般醫療
    程序。此有行政院衛生署函送之醫事審議委員會鑑定書1 份
    可稽。本案送前揭鑑定機關為鑑定既係經兩造同意，且該鑑
    定機關，與告訴人或被告間並無親戚或僱佣關係，其係依專
    業醫療知識及卷內客觀事證而為鑑定。而被告身為具有專業
    知識醫師，其依專業上經驗判斷，認病人於斯時洗腎恐會危
    急生命，而未給予洗腎之治，尚難認有過失之責任。另告訴
    人雖指稱被告為何不於92年10月6 日死者陷入昏迷時就予洗
    腎，死者尚有生存之機會等語，告訴人並未提出任何證據證
    明之，且純屬告訴人之事後臆測，不可採。
  (六)再者，本案被告犯罪不能證明之理由，業經前開不起訴處分
    書及駁回再議處分書詳細論列說明，而檢察官為不起訴處分
    之理由，無任何違背經驗法則、論理法則或其他證據法則之
    情事，亦無聲請人所指摘不利被告之事證未經檢察機關詳為
    調查或斟酌，或駁回再議處分書所載理由違背經驗法則、論
    理法則或其他證據法則等得據以交付審判之事由存在，聲請
    人猶執前詞聲請交付審判，指摘原不起訴處分及駁回再議聲
    請之理由不當，揆諸依上開說明，本件交付審判之聲請為無
    理由，應予駁回。
六、依刑事訴訟法第258條之3 第2 項前段，裁定如主文。
中    華    民    國    95    年    9     月    15    日
                  刑事第五庭  審判長法  官 潘政宏
                                    法  官 吳勇毅
                                    法  官 陳月雯
以上正本證明與原本無異。
不得抗告。
                                    書記官 吳瓊英
中    華    民    國    95    年    9     月    19    日


司法院資訊處製作；財團法人民間司法改革基金會備份。
